臺灣臺北地方法院刑事判決
111年度審訴字第1743號
公  訴  人  臺灣臺北地方檢察署檢察官
被      告  徐志成


上列被告因家庭暴力罪之傷害案件，經檢察官提起公訴（111年
度偵字第4301號、111年度偵字第10446號），本院判決如下：
    主  文
乙○○犯傷害罪，處罰金新臺幣貳萬元，如易服勞役，以新臺幣壹
仟元折算壹日。
    事  實
乙○○與甲○○於民國103年9月5日結婚，徐○裕（民國000年生，姓
名年籍詳卷）為2人之婚生子女，乙○○與甲○○於109年10月12日經
臺灣高等法院（下稱高院）以109年度家上字第43號判決離婚確
定，徐○裕之權利義務之行使及負擔由甲○○任之，乙○○得於平日
每月第2、4週之星期六上午9時至翌日即週日下午6時，攜未成年
子女徐○裕出遊、同住，詎乙○○於111年1月10日中午12時5分許之
非可與徐○裕會面交往之時間，在臺北市○○區○○○路0段000巷00號
之臺北市萬福國民小學欲帶離徐○裕時，與甲○○發生衝突，竟基
於傷害之犯意，徒手毆打甲○○左側身體，致甲○○受有左腋下瘀腫
之傷害。　　
    理  由
壹、證據能力方面：
　　本案所引用之供述及非供述證據，檢察官及被告乙○○均不爭
    執各該證據之證據能力（見本院111年度審訴字第1743號卷
    ，下稱本院卷，第80頁），且亦查無依法應排除其證據能力
    之情形，是後述所引用證據之證據能力均無疑義，先予敘明
    。
貳、實體方面：
一、訊據被告固坦承有於前揭時、地因想要帶走徐○裕而與告訴
    人甲○○發生爭執之事實，惟矢口否認有何傷害犯行，辯稱：
    因告訴人未依前揭高院所判決之方式讓其探視子女徐○裕，
    其才會前往臺北市萬福國小校門口外，想要帶徐○裕回家，
    但告訴人拒絕，雙方因此發生爭執，但其沒有打告訴人，且
    告訴人無明顯外傷，驗傷診斷證明書係告訴人自述之內容，
    其並無傷害犯行云云。
二、經查：
　㈠被告與告訴人於103年9月5日結婚，於109年10月12日經高院
    以109年度家上字第43號判決離婚確定，2人所生未成年子女
    徐○裕之權利義務之行使及負擔由告訴人任之，被告得於平
    日每月第2、4週之星期六上午9時至翌日即週日下午6時，攜
    未成年子女徐○裕出遊、同住等情，有被告之個人戶籍資料
    查詢結果列印資料、高院109年度家上字第43號判決及確定
    證明書等件在卷可佐【見臺灣臺北地方檢察署（下稱丙○）1
    11年度他字第2155號卷第7頁至第19頁，本院卷第9頁】，是
    此部分事實，首堪認定。
　㈡證人即告訴人於警詢中指稱：111年1月10日中午12時5分許，
    被告突然出現在臺北市○○區○○○路0段000巷00號之臺北市萬
    福國小校門口外，表示要接走徐○裕，然當時並非法院判決
    可探視之時段，其向被告表示拒絕之意，並與徐○裕一起往
    回家方向走，被告卻拉住徐○裕不放，過程中被告有揮拳毆
    打其左腋下等語【見丙○111年度偵字第4301號卷（下稱偵卷
    ）第13頁至第15頁】，復依路口監視器錄影畫面所示，被告
    確實有徒手毆打告訴人左側身體之情，有丙○勘驗報告1份在
    卷可憑（見偵卷第155頁至第157頁），足徵告訴人上開證述
    確屬非虛，堪予採信。至該勘驗報告其內雖有記載「告訴人
    大聲斥責被告」之情（見偵卷第156頁），惟該監視錄影檔
    案並無聲音，且勘驗報告已載明「經勘驗影片未錄得雙方交
    談聲」（見偵卷第155頁），是該勘驗報告內關於「告訴人
    大聲斥責被告」之記載，當屬依告訴人之肢體動作及當時被
    告與告訴人之互動情形而為之判斷，縱該段文字紀錄無從依
    監視器影像光碟內容覈實檢驗，然仍無礙於被告確有出手傷
    害告訴人之事實認定。
　㈢告訴人於上開時、地遭被告毆打後，旋即前往國防醫學院三
    軍總醫院（下稱三軍總醫院）驗傷，經醫師診斷後，確認告
    訴人左腋下受有瘀腫之傷害等情，有三軍總醫院受理家庭暴
    力事件驗傷診斷書1紙附卷可稽（見偵卷第19頁至第20頁）
    ，而告訴人之傷勢位置與被告出手攻擊告訴人之身體部位大
    致相符，堪認告訴人所受上開傷害，確係被告之行為所造成
    無疑；被告辯稱其並無毆打告訴人，告訴人亦無受傷云云，
    洵屬臨訟卸責之詞，自無可採。
　㈣復依三軍總醫院111年7月4日院三醫勤字第1110038576號函所
    示，告訴人左腋下之瘀腫，係醫師依據當時診療之結果為記
    載（見偵卷第175頁），是被告辯稱告訴人所受傷勢係其自
    述云云，顯屬無據。
　㈤至被告聲請傳喚證人徐○裕及當天到場處理之員警到庭，以證
    明被告並無傷害告訴人之行為云云。然本案事證已明，且本
    院審酌徐○裕係未滿9歲之兒童，對於父母離異所衍生之探視
    子女紛爭，身心實已承受莫大之痛苦及壓力，若再要求其到
    庭就被告有無出手攻擊告訴人之事實接受檢察官及被告之交
    互詰問與法院法官之訊問，無異於再次創傷其正值成長發育
    中之幼小心靈，亦影響其日後之人格發展；另考量員警到場
    後，被告與告訴人之衝突業已結束，此觀被告於警詢中所稱
    ：其向告訴人表示不要一直拉小孩，如果告訴人繼續這樣，
    其就會帶走小孩，然後告訴人就停下來喊救命，並請路人幫
    忙報警等語（見偵卷第9頁）即明，佐以路口監視器錄影畫
    面所示，被告出手攻擊告訴人時，員警尚未到場（見偵卷第
    155頁至第157頁），是被告聲請調查此部分證據，並無法證
    明事發當時之經過，顯無調查之必要，附予敘明。
三、綜上所述，被告前揭傷害犯行洵堪認定，本案事證明確，應
    予依法論科。
四、論罪科刑：
  ㈠按家庭暴力者，謂家庭成員間實施身體、精神或經濟上之騷
    擾、控制、脅迫或其他不法侵害之行為；家庭暴力罪係指家
    庭成員間故意實施家庭暴力行為而成立其他法律所規定之犯
    罪，家庭暴力防治法第2條第1款及第2款分別定有明文。查
    被告與告訴人前曾有配偶關係，為家庭暴力防治法第3條第1
    款所定之家庭成員。
  ㈡核被告所為，係犯刑法第277條第1項之傷害罪。又被告對告
    訴人所犯之傷害犯行雖同時亦屬家庭暴力防治法第2條第2款
    之家庭暴力罪，惟本條項之罪並無罰則規定，因此應依刑法
    傷害罪論處。公訴意旨漏未論以家庭暴力罪之罪名，顯為疏
    漏，應予補充。
  ㈢爰以行為人之責任為基礎，審酌被告與告訴人間曾為配偶關
    係，被告未能以尊重、平和、理智方式面對、處理探視未成
    年子女事宜，動輒暴力相向，驚擾告訴人之生活，並造成告
    訴人因此受有前揭傷勢，其所為誠屬不該，殊值非難，酌以
    被告矢口否認犯行之犯後態度，並考量被告自陳高中畢業之
    智識程度、目前擔任物業晚班主管、須扶養父母及負擔小孩
    扶養費用之家庭生活經濟狀況（見本院卷第232頁）暨其犯
    罪之動機、目的、手段及所造成危害等一切情狀，量處如主
    文所示之刑，併諭知易服勞役之折算標準，以資懲儆。
五、據上論斷，應依刑事訴訟法第299條第1項前段，判決如主文
    。　　
本案經檢察官邱舜韶提起公訴，檢察官李明哲到庭執行職務。
中　　華　　民　　國　　111 　年　　12　　月　　20　　日
　　　　　　刑事第二十一庭審判長法　官  程克琳
　　　　　　　　　　            法  官  倪霈棻
　　　　　　　　　              法  官  劉俊源
上正本證明與原本無異。
如不服本判決，應於收受送達後20日內向本院提出上訴書狀，並
應敘述具體理由；其未敘述上訴理由者，應於上訴期間屆滿後20
日內向本院補提理由書狀（附繕本），「切勿逕送上級法院」。
因疫情而遲誤不變期間，得具狀向法院聲請回復原狀。
　　　　　　　　　　　　　　　　書記官　潘美靜
中　　華　　民　　國　　111 　年　　12　　月　　20　　日
附錄本案論罪科刑法條全文如下：
中華民國刑法第277條：
傷害人之身體或健康者，處5年以下有期徒刑、拘役或50萬元以
下罰金。
犯前項之罪，因而致人於死者，處無期徒刑或7年以上有期徒刑
；致重傷者，處3年以上10年以下有期徒刑。